【裁判字號】    98,訴,17
【裁判日期】    980311
【裁判案由】    侵權行為損害賠償
【裁判全文】
臺灣嘉義地方法院民事判決                98年度訴字第17號
原      告  乙○○
被      告  甲○○
上列當事人間請求損害賠償事件，本院於民國98年2月25日言詞
辯論終結，判決如下：
  主  文
被告應給付原告新臺幣陸拾萬元。
訴訟費用新臺幣陸仟伍佰元由被告負擔。
  事實及理由
一原告於民國91年10月間接獲對方表示原告中香港賽馬活動抽獎
  ，要原告先匯一筆保證金，並表示中獎款項會先匯到1個帳戶
  ，再轉匯到原告之帳戶，原告必須要支付該帳戶之管理費，並
  表示原告須另付1筆中獎款項稅金，故依對方指示，先後匯款
  新臺幣（下同）200,000元、400,000元，計600,000元至被告
  於元大商業銀行嘉義分行（原復華銀行嘉義分行，下稱元大商
  銀）所開設帳號0000000000000號帳戶（下稱系爭帳戶）。被
  告因詐欺原告600,000元，業經本院以97年度嘉簡字第1490號
  判決判處有期徒刑5月，被告詐欺原告金錢，係對原告為侵權
  行為，請求被告應負損害賠償責任。聲明：被告應給付原告60
  0,000元。
二被告則以：伊並未詐騙原告金錢，伊於91年間申請系爭帳戶後
  ，均未使用，存摺、金融卡、印章、密碼都放在家裡，直到刑
  事案件法院傳訊，伊才知道上開物品遺失，伊沒有詐騙原告等
  語置辯。聲明：原告之訴駁回。
三下列事項為兩造所不爭執，應堪採認：（見本院卷第18頁）
(一)原告遭真實姓名年籍不詳之人士，佯以其中獎為由，使原告陷
  於錯誤，於91年10月21日分別匯款200,000元、400,000元至被
  告於元大商銀所開設系爭帳戶。
(二)被告因前揭行為，涉犯常業詐欺之刑事案件，經本院刑事庭以
  97年度嘉簡字第1490號刑事案件審理後，認被告涉犯刑法幫助
  詐欺取財罪確定。
四兩造爭執事項：被告應否負侵權行為責任。茲論述如下：
(一)原告遭真實姓名年籍不詳之人士，佯以其中獎為由，使原告陷
  於錯誤，於91年10月21日分別匯款200,000元、400,000元至原
  告於元大商銀所開設系爭帳戶，堪認該姓名年籍不詳之人，確
  有利用被告所開立系爭帳戶，以中獎為由，詐欺原告600,000
  元之行為甚明。
(二)被告雖辯稱：伊於91年間申請系爭帳戶後，均未使用，存摺、
  金融卡、印章、密碼都放在家裡，直到刑事案件法院傳訊，伊
  才知上開物品遺失云云。經查：1.被告於本件所涉刑事詐欺案
  件偵訊時陳稱：因伊丈夫要寄錢給伊，伊才申請系爭帳戶云云
  ；當時伊要將帳戶、金融卡、寄給伊先生林劍雄，而將帳戶、
  金融卡、金融卡之密碼寫在紙上放在一起，要寄給林劍雄，後
  來他說要用劉樹翁的帳戶而沒有寄云云〔見臺灣嘉義地方法院
  檢察署（下稱嘉義地檢署）97年度交查字第969號卷（下稱偵
  查卷）第42頁、第74頁〕。然被告除系爭帳戶外，另於郵局、
  農會亦有申請帳戶使用，此為被告於上開刑事案件所自承（見
  偵查卷第73頁），是如被告之配偶要匯款給被告，當可匯入被
  告其他帳戶，有無再申請系爭帳戶之必要，已有可疑。再者，
  如被告申請系爭帳戶確係要供其配偶匯款之用，僅需提供帳號
  或存摺即可，當無將系爭帳戶之金融卡及金融卡密碼一併交與
  其配偶理，被告前揭所辯，顯與常理有違，要無足取。2.詐欺
  犯罪集團用以供被害人匯款之帳戶，一般均以收購或借用人頭
  帳戶之方式取得，亦即需得帳戶申請人之同意而使用，以掌握
  提領贓款帳戶之使用情形，若使用他人失竊或遺失之帳戶，一
  旦遭帳戶申請人向金融機構掛失，銀行即為止付，則其犯罪所
  得之贓款，必因而不能提領，而帳戶所有人反可輕易辦理補發
  存摺、變更印鑑及密碼後，提領款項，詐騙集團處心機慮策劃
  詐騙之款項，將因銀行帳戶來源取得之不可靠性，無法順利領
  得詐欺款項，是犯罪集團當無甘冒此風險之理，故堪認系爭帳
  戶係經被告同意而提供予他人使用者，被告辯稱上開帳戶遺失
  云云，顯不可採。3.再衡諸社會事實與經驗，倘係合法收入，
  本可自行向金融行庫開戶使用，而無向他人購買或借用帳戶之
  必要，且新聞媒體對於不肖犯罪集團以收購存款帳戶，再持以
  供作犯罪使用，藉此逃避檢警查緝之情事，亦廣為披載。是利
  用他人名義之帳戶以為匯款及提領之用，衡情多在於規避警察
  或司法機關查察其不法使用。被告係66年8月生，有刑事案件
  年籍資料可佐，學歷為國中畢業，為被告所自陳（見本院卷第
  19頁），依其智識程度，對於所提供之帳戶，將遭歹徒作為財
  產犯罪行為所得財物匯入及提領之工具使用，應有所認識，且
  可預見其發生，竟仍將其系爭帳戶提供予他人使用，就詐欺集
  團成員將其帳戶作為詐欺取財之工具，顯不違反被告本意，被
  告自有幫助他人犯詐欺取財罪之不確定故意甚明。且被告因此
  而經依幫助犯詐欺取財罪有罪確定，亦有本院97年度嘉簡字第
  1490號刑事判決在卷可稽，並經本院調卷查明屬實。被告前揭
  所辯，顯不足採。
(三)按因故意或過失不法侵害他人之權利者，負損害賠償責任，數
  人共同不法侵害他人之權利者，連帶負損害賠償責任，不能知
  其中孰為加害人者亦同。造意人及幫助人，視為共同行為人。
  民法第184條第1項、第185條分別定有明文。又連帶債務之債
  權人，得對於債務人中之一人或數人或其全體，同時或先後請
  求全部或一部之給付。連帶債務未全部履行前，全體債務人仍
  負連帶責任，民法第373條亦定有明文。本件被告提供系爭帳
  戶予不法集團為財產犯罪之用，原告因遭詐騙而匯款計600,00
  0元至系爭帳戶，則原告對被告請求其全部損害600,000元，自
  屬有據，應予准許。
五本件事證已臻明確，兩造其餘攻擊防禦方法，經核與本判決結
  果不生影響，爰不一一論敘，併此敘明。
六本件係原告全部勝訴，其繳納之第一審訴訟費用即裁判費6,
  500元，應由被告負擔。
七據上論結，原告之訴為有理由，依民事訴訟法第78條，判決如
  主文。
中    華    民    國     98    年    3    月    11    日
                  民事第二庭   法  官  蘇雅慧
正本係照原本作成。
如不服本判決，應於送達後20日內，向本院提出上訴狀並表明上
訴理由，如於本判決宣示後送達前提起上訴者，應於判決送達後
10日內補提上訴理由書（須附繕本）。
中    華    民    國     98    年    3    月    11    日
                               書記官  劉昀匊


司法院資訊處製作；財團法人民間司法改革基金會備份。
